【裁判字號】    92,交易,20
【裁判日期】    920523
【裁判案由】    公共危險等
【裁判全文】
臺灣宜蘭地方法院刑事判決                          九十二年度交易字第二號
    公  訴  人  臺灣宜蘭地方法院檢察署檢察官
    被      告  乙○○
右列被告因公共危險等案件，經檢察官提起公訴 (九十一年度偵字第三二六八號)，
本院判決如左：
    主  文
乙○○服用酒類，不能安全駕駛動力交通工具而駕駛，處拘役參拾日，如易科罰金，
以參佰元折算壹日；又因過失傷害人，處拘役伍拾日，如易科罰金，以參佰元折算壹
日。應執行拘役柒拾日，如易科罰金，以參佰元折算壹日。
    事  實
一、乙○○於民國九十一年九月七日下午四時許，在宜蘭縣蘇澳鎮南方澳南寧市場飲
    用四、五瓶啤酒後，已達酒醉程度，而不能安全駕駛動力交通工具，仍基於酒後
    騎車之犯意，貿然於同日下午六時許騎乘車號ＧＲＩ─３１０號重型機車，沿宜
    蘭縣蘇澳鎮○○路由南往北行駛。行經內埤路一二七號附近時，原應注意行車速
    度，依標誌或標線之規定，無標誌或標線者，在設有快慢車道分隔線之慢車道上
    ，時速不得超過四○公里，又行經無號誌之交岔路口時，應減速慢行，作隨時停
    車之準備，且汽車駕駛人飲用酒類或其他類似物後其吐氣所含酒精濃度超過每公
    升○‧二五毫克者，不得駕車，且當時並無不能注意之情事，竟疏未注意而酒後
    駕車復以逾四十公里時速超速行駛，行經為無號誌巷道口之前揭路段，未減速慢
    行而以超速行駛，適有粱進英騎乘車號ＰＰＶ─６４６號重型機車，搭載甲○○
    ，自對向車道行駛而來，在前開地點亦有提前左轉不當之疏失，乙○○煞車不及
    ，致二車發生碰撞，粱進英因此受有下背挫傷、下背部開放性傷口之傷害，甲○
    ○因此受有臉部前額撕裂傷之傷害。經據報前往處理員警測得乙○○呼氣酒精濃
    度達每公升○．六八毫克。
二、案經粱進英訴由宜蘭縣警察局蘇澳分局報請台灣宜蘭地方法院檢察署檢察官偵查
    起訴。
    理  由
一、被告乙○○對於其飲酒後於上開時、地以車速四十至五十公里行駛而肇事之事實
    ，於警訊及偵審中均坦承不諱，且有告訴人粱進英指訴可參，並有宜蘭縣警察局
    道路交通事故調查報告表、現場照片四張在卷可稽。被告飲後騎車，經據報前往
    處理員警測得呼氣酒精濃度達每公升○．六八毫克，有酒精測試單、刑法第一百
   八十五條之三案件測試觀察紀錄表為證，參考台灣省交通處八八年車輛行車事故
    研討會論文集及中央警察大學交通學系暨交通管理研究所蔡中志教授所酒精濃度
    與肇事率之關係，呼氣中酒精濃度每公升○．五五毫克以上者，其肇事率達十倍
    之多，足徵被告應已不能安全駕駛動力交通工具。又告訴人因被告之行為受有下
    背挫傷、下背部開放性傷口之傷害，告訴人之子因此受有臉部前額撕裂傷之傷害
    ，有診斷證明書二份為證。是被告酒醉騎車肇事之事實應堪認定。
二、按汽車駕駛人飲用酒類或其他類似物後其吐氣所含酒精濃度超過每公升○‧二五
    毫克或血液中酒精濃度超過百分之○‧○五以上者，不得駕車，道路交通安全規
    則第一百一十四條第二款定有明文。又行車速度，依標誌之規定，無標誌者，在
    市區道路，時速不得超過四○公里，行經無號誌之交岔路口，應減速慢行，作隨
    時停車之準備。九十一年十二月十三日修正前之道路交通安全規則第九十三條第
    一項第一款、第三款定有明文（道路交通安全規則雖於九十一年十二月十三日修
    正，惟被告行為時仍為舊法，應適用舊法之規定）。被告騎車自應注意上開規定
    ，而依當時情況，並無不能注意前揭規定之情形，仍疏未注意，猶以超過時速四
    十公里之時速行駛，以致發現狀況時，已無法及時煞停而肇事，被告自有過失。
    雖告訴人應注意行駛至交岔路口，應行至交岔路口中心處左轉，並不得占用來車
    道搶先左轉，亦疏未注意，而提前左轉，此觀諸上開調查報告表所附現場圖及照
    片之車輛碎片位置，以告訴人之行駛方向觀之，均位於告訴人所欲轉入之交叉路
    口之前，足見告訴人確有提前左轉之事實，被告辯稱告訴人亦有過失等語，固屬
    可採，惟此仍難解免被告之過失責任。且本件送鑑定結果，認：「粱進英駕駛重
    機車跨及分向限制線提前左轉不當，致與迎面直行陳車撞及；與乙○○酒精濃度
    過量駕駛重機車行經無號誌巷道口，未減速反超速行駛，致與迎面左轉梁車撞及
    ；兩車同為肇事原因」，有台灣省基宜區車輛行車事故鑑定委員會九十二年一月
    二十七日基宜鑑字第九一○八八三號函檢附鑑定意見書乙份在卷可稽，亦與本院
    為相同之認定。而被告之過失行為造成告訴人及其子甲○○受傷，其過失行為與
    告訴人及甲○○之傷害間，具有相當相果關係，事證明確，被告犯行應堪認定。
三、核被告所為，係犯刑法第一百八十五條之三公共危險罪、刑法第二百八十四條第
    一項前段過失傷害罪。告訴人為甲○○之法定代理人，告訴人既已於警訊時表明
    為其子甲○○提起告訴，依刑事訴訟法第二百三十三條第一項之規定，自已合法
    提起告訴，公訴人認甲○○部分未據告訴，尚有誤會。是被告以一過失行為，傷
    害告訴人及其子甲○○，為想像競合犯，應以一罪論。被告傷害甲○○之部分固
    未據起訴，惟此部分與起訴部分具有想像競合犯之關係，為裁判上一罪，為起訴
    效力所及，本院自應併予審判，附此敘明。又被告所犯上開二罪間，犯意各別，
    行為互殊，罪名有異，應予分論併罰。另被告違反道路交通安全規則第一百十四
    條第二款汽車駕駛人飲酒後其吐氣所含酒精成份超過每公升０．二五毫克以上者
    ，不得駕車之規定，因酒醉駕車而致人受傷，並應依道路交通管理處罰條例第八
    十六條第一項規定加重過失傷害罪之法定刑。爰審酌被告酒醉不能駕駛動力交通
    工具之程度、對於本件事故應負二分之一之過失責任、對告訴人及其子甲○○所
    造成之損害、肇事後態度及尚未與告訴人和解並賠償損害等一切情狀，量處如主
    文所示之刑，及諭知易科罰金之折算標準，並定其應執行刑。
據上論斷，應依刑事訴訟法第二百九十九條第一項前段，刑法第二百八十四條第一項
前段、第一百八十五條之三、五十五條、第四十一條第一項、第五十一條第六款，道
路交通管理處罰條例第八十六條第一項，罰金罰鍰提高標準條例第一條前段、第二條
判決如主文。
本案經檢察官吳慧蘭到庭執行職務
中      華      民      國      九十二      年    五    月    二十三    日
                                  臺灣宜蘭地方法院刑事第一庭
                                          法  官  謝  佩  玲
右正本證明與原本無異。
如不服本判決，應於判決送達後十日內向本院提出上訴狀( 應附繕本 )。
                                          書記官  林  慶  生
中      華      民      國      九十二      年    五    月    二十六    日
附錄法條：
中華民國刑法第二百八十四條第一項前段
因過失傷害人者，處六月以下有期徒刑、拘役或五百元以下罰金
中華民國刑法第一百八十五條之三
服用毒品、麻醉藥品、酒類或其他相類之物，不能安全駕駛動力交通工具而駕駛者，
處一年以下有期徒刑、拘役或三萬元以下罰金。


司法院資訊處製作；財團法人民間司法改革基金會備份。
